臺灣高等法院臺中分院刑事判決　　　　　　　九十三年度重上更(四)字第二一七號
　　上　訴　人
　　即　被　告　丁○○
　　指定辯護人　本院公設辯護人　丙○○
右上訴人，因被告違反毒品危害防制條例案件，不服臺灣彰化地方法院八十九年度訴
字第一四九號，中華民國九十年五月二十九日第一審判決（起訴案號：臺灣彰化地方
法院檢察署八十八年度偵字第四九四九號），提起上訴，經本院判決後，由最高法院
發回審理，本院判決如左：
    主  文
原判決關於販賣第一級毒品部分撤銷。
丁○○販賣第一級毒品，處有期徒刑柒年陸月。
扣案之呼叫器壹支、販賣毒品所得新台幣貳萬元，均沒收。
    事  實
一、丁○○於民國（下同）八十五年十一月間，因販賣化學合成麻醉藥品甲基安非他
    命供陳秋香施用，經本院於八十七年五月二十五日判決有期徒刑五年六月，提起
    上訴中（嗣經本院於八十九年九月十三日更審判決有期徒刑五年六月，並經最高
    法院上訴駁回而確定，不構成累犯），猶另行起意，基於營利意圖，由施用毒品
    之乙○○，以丁○○使用之0000000000號呼叫器為購買之聯絡工具，
    由乙○○輸入三七○、○一、０五等特定意涵代號，以表示向丁○○購買多少價
    額之第一級毒品海洛因，再由丁○○攜帶毒品前往約定地點交易，八十八年一月
    下旬某日，乙○○以上開方式與丁○○達成毒品買賣交易協議後，丁○○於同年
    一月二十九日十六時許，攜帶第一級毒品海洛一包，至彰化縣二水鄉濁水溪堤岸
    上，以新台幣（下同）二萬元價格，販賣海洛因一包（淨重三．四二公克，包裝
    重○．六八公克）予乙○○，乙○○於同日下午十七時許，在雲林縣林內鄉○○
    ○路二一號前為警查獲，並供出購買上情，經乙○○電話與丁○○聯絡後，警方
    於同日下午十七時三十分許，在彰化縣二水鄉濁水溪堤岸上查獲丁○○，並扣得
    供販賣毒品海洛因聯絡所用之呼叫器一支，現金二萬五千五百元（其中二萬元為
    販賣海洛因予乙○○之所得，起訴書誤載扣得現金五萬元），及其持有之安非他
    命二包（毛重七‧四公克，另經原審判決販賣第二級毒品部分無罪確定）、行動
    電話一支等物。
二、案經嘉義市警察局第一分局移送臺灣雲林地方法院檢察署檢察官，呈請臺灣高等
  法院檢察署令轉臺灣彰化地方法院檢察署檢察官偵查起訴。
      理  由
一、訊據上訴人即被告（下稱被告）丁○○，固坦承有於上開時地被警查獲，並扣得
    前揭物品之情事，惟矢口否認有販賣毒品海洛因之犯行，並先後辯稱：其未販賣
    毒品予乙○○，為警查扣之現金五萬元，乃向其兄所借，並非販賣毒品所得云云
    。惟查：
(一)右揭犯罪事實，業據證人乙○○於警訊、原審及本院前審調查時結證明確（參見
    警訊卷八頁、原審卷十五頁、本院更一卷八四頁），並有呼叫器一支及現金二萬
    五千五百元中之二萬元扣案足證。又乙○○為警查獲時所扣得之白粉一包，經送
    檢驗結果，認係毒品海洛因（淨重三點四二公克、包裝重０點六八公克），此有
    法務部調查局鑑定通知書一紙在卷可稽（參見原審卷二十頁）。再者，被告為警
    查獲扣得之現金確為二萬五千五百元乙節，此從警訊筆錄、扣押書、扣押物品清
    單（包括台灣雲林地方法院檢察署及台灣彰化地方法院檢察署）記載，及被告於
    八十八年一月三十日，在台灣雲林地方法院檢察署檢察官訊問：「（警方於八十
    八年一月二十九日下午五點，在彰化縣二水鄉濁水溪堤防上，查獲你身上有安非
    他命二包七．四公克、呼叫器、行動電話、二萬五千五百元，這些均是誰的？）
    是我的」等語以觀，應甚明確，且證人即查緝之警員許錦森、陳智川於原審證稱
    ：「當時扣案之金額是二萬五千五百元沒有錯‧‧‧被告說有五萬元扣案是不實
    在」等語（參見原審卷五八頁），足見扣案金額應係二萬五千五百元無訛，起訴
    書記載扣得被告販賣毒品所得為五萬元，核與卷內證據資料未符合，應屬誤載，
    洵堪認定。
(二)證人乙○○於本院前審囑託臺灣雲林地方法院訊問時明確證稱：「警方叫我供出
    賣海洛因的人，我是在警方之安排下，再去跟丁○○購買五千元一錢的安非他命
    ，除為警查獲持有海洛因外，身上並沒有安非他命」云云（參見本院更一審卷八
    四頁），被告係於八十八年一月二十九日下午五時三十分許為警查獲，查獲當時
    被告身上除有現金二萬五千元外，另被查出安非他命二包（毛重七‧四公克），
    而一錢經換算為三‧七五公克，數量大於乙○○假裝欲向被告購買安非他命一錢
    之數量，且衡諸常情，證人乙○○當日甫向被告購買二萬元海洛因後即被警查獲
    ，證人如配合警方要求，而再向被告購買海洛因，自足以引起被告之戒心，足見
    證人乙○○所稱為配合警方誘捕，向被告聲稱購買安非他命一錢之證詞，應符合
    事實，而非憑空捏造。又證人即查辦警員許錦森於本院前審先後證稱：「我們是
    根據線報，埋伏很久，才查到乙○○的」、「我們在乙○○身上查獲海洛因（及
    安非他命，應係錯誤，參見更一審卷五七頁之證詞），當時我們問他是向何人買
    的，他就聯絡被告，他帶我們到約定地點的堤岸上，就看到被告在那裡騎踏車
    ，才查獲被告的」、「當時乙○○馬上就聯絡到了，地點只有十分鐘車程」云云
    （參見本院上訴卷五九、六十頁）、「在被告丁○○身上只有查獲安非他命，在
    他口袋查獲」、「我們在被告丁○○身上查獲到安非他命而已，沒有海洛因，在
    乙○○身上查獲到的是海洛因，這樣才對」云云（參見本院更一審卷五七頁）、
    「下午十七時在林內鄉○○○路二十一號前查獲乙○○‧‧‧乙○○說他要用電
    話跟對方再聯絡，他在打，我們沒有注意看到乙○○打幾號，當時我們有四個人
    過去」、「我們不知道乙○○打電話過去，是要賣毒品的人拿海洛因還是安非他
    命來賣」、「（從你們查獲乙○○的地方到查獲丁○○的地方相距多遠）差不多
    十分鐘至十五分鐘，沒有像律師說的數十公里那麼遠」云云（參見本院更二審卷
    三三、三四頁），核與依搜索扣押物清單上所記載被告及乙○○身上分別查獲之
    毒品數量、種類均相符合，而被告為警查獲之時間與乙○○購買海洛因之時間僅
    有一個半小時之差，被告身上又適巧有二萬元現金，更足徵該兩萬元為乙○○向
    被告購買海洛因之代價無訛，益見乙○○案發後所為之證稱，核與事實均相符，
    自堪採為被告不利之認定。
(三)證人即被告之兄鄭建國於原審證稱：「去年（指八十八年）接近農曆過年時，他
    （指被告）向我借十萬元，我只借他六萬元，詳細借錢日期、交付時間，我不記
    得，地點是在我家中」云云（參見原審卷三九頁），核與被告先前供稱：「我向
    我大哥借十萬元，他只給我五萬元」云云，嗣後供稱：「原先借十萬元，他只給
    我六萬元，時間是接近農曆尾牙時，交錢給我的時間是在夜間，地點在彰化縣溪
    州鄉○○村○○路○段一二八號我雜貨店內‧‧‧我並沒有和我哥哥住在一起」
    云云（參見原審卷三三、四十頁），就有關交付金錢之金額及地點，明顯不相符
    ，已難認彼等間有借錢之事實，縱認被告確曾向證人鄭建國借錢，但依被告所供
    ，其既為補貨而借錢，則借得之錢應即用於補貨，豈有不放置於家中，反而攜帶
    至二水鄉濁水溪堤岸上之理？且該查獲之二萬多元現金，適巧與證人乙○○所證
    伊向被告購買二萬元毒品之價額，至為接近，在在可疑，從而，被告為警扣得之
    金錢，應不可能係其向證人鄭建國所借得者，堪認其中之二萬元，乃被告販賣毒
    品予乙○○所得者無疑。
(四)證人乙○○於原審時證稱：所留代號其為「三七○」，如果要購買五千元，加上
    「０五」，如十分鐘到，再加「一０」，海洛因代號為「０一」等情在卷（參見
    原審卷十五頁），雖與警訊時所供海洛因代號為「一０」未符，然其他代號則屬
    相同，是該警訊時海洛因代號之誤認，應無礙證人指稱之真實性。而被告持用之
    0000000000號呼叫器屬於中華國際傳呼公司（現更名為中華國際通訊
    網路公司）之門號，有中華電信股份有限公司台灣中區電信分公司彰化營運處八
    十八年七月十二日彰彰客字第八八０一八００二三四號函在卷可憑（參見偵查卷
    十八頁），扣案之呼叫器有無證人乙○○所述聯絡方式之呼叫功能？又於呼叫後
    能否保留該呼叫號碼及代碼？如有該功能，究竟能保留多久？在有效保留期限內
    應如何操作，始能顯現原呼叫之號碼及代碼？等事項，經本院前審分別於九十二
    年十月十三日、同年十一月二十五日函詢結果，雖未有具體結果（參見本院更三
    審卷三二、三八頁），且該呼叫器經本院更二審勘驗之結果，未能顯現乙○○所
    述聯絡代碼，此有本院勘驗筆錄在卷可稽（參見本院更二審卷三二頁），惟揆諸
    行動電話未普及之八十年間，國內使用呼叫器之實況，甲撥打乙之呼叫器號碼，
    有回應後留存自己之電話或呼叫器號碼後，另加上一些代號諸如「０一」、「０
    一０二」，以代表雙方間所知曉之某種意涵，應係使用人之社會經驗所有之共識
    ，自難據此反推認定乙○○上開所證之聯絡方式為虛假。況且，本院更四審時再
    函查結果，據中華國際通訊網路股份有限公司九十三年十月二十一日覆函載稱「
    三、此客戶已於八十八年三月十五日辦理退租。四、本公司僅能提供附件之通聯
    紀錄」（參見本院更四審卷三三至五二頁），經本院查詢之結果，該呼叫器應能
    顯示該等代號，甚為灼然，此有該通聯紀錄十八張右邊的訊息欄所示，除有電話
    或行動電話號碼，另有其他代號記載可憑，益徵證人乙○○上開證稱，信而有徵
    ，洵堪採取。
(五)依證人即查獲警員許錦森於本院前審證稱：「下午十七時在林內鄉○○○路二十
    一號前查獲乙○○，當時我們問乙○○毒品向何人購買，乙○○說他要用電話跟
    對方再聯絡，他在打我們沒有注意看到乙○○打幾號‧‧‧乙○○打電話，乙○
    ○有一支大哥大，他打過去給對方，並沒有說話，他們是用代號溝通。我們查獲
    的時候就有問乙○○毒品跟何人購買，我們打算馬上過去抓人，所以我們只知道
    乙○○是要叫出賣毒品的人，但是當時他打電話要賣毒品的人帶何毒品來賣我們
    不知道」等語（參見本院更二審卷三三頁）。證人即一同查緝乙○○之其他三位
    警員許振裕、陳智川、蕭元信於本院前審亦證稱：未親眼見到證人乙○○，如何
    以電話撥打被告之呼叫器，用以聯絡購買毒品等語（參見本院更三審卷六三至六
    七頁），由此可見，證人乙○○當日遭查獲後，以何種方式聯絡被告前往現場而
    遭警員當場查獲，雖有不明確，但被告與證人如僅係認識之友人，並無其他交易
    往來，被告何以在證人甫遭查獲，經證人聯絡後，一小時內即前往該地而遭警員
    一併查獲，可見兩人間之之交情非淺。再者，依被告、證人警訊筆錄，雖未載稱
    兩人有無行動電話，惟依警訊卷二三、二四頁所載，兩人另各有行動電話無訛，
    被告之行動電話且遭當場查獲，益見兩人聯絡方式可有多種途徑。又依本院函查
    之上開通聯紀錄，雖無一月二十九日之通聯紀錄，但一月二十七日、一月二十八
    日各有四十多次紀錄，是否係正常人之使用，已非無疑，且該兩日之紀錄雖無從
    看出證人有以自己之住家電話（０五，0000000）或行動電話（0000
    000000），撥打被告之呼叫器使用，然依社會實情，各人可使用多支電話
    、行動電話或呼叫器，行動電話之通聯紀錄，一般且僅保存六個月（參見原審卷
    六七頁），則案發時如警方無法查清被告所有電話，或者被告、證人未完全供述
    ，自難再依嗣後查出之號碼而查明是否有通聯往來。況且，該兩日之訊息欄亦有
    多處空白之處，是依卷內通聯資料，雖無法印證證人乙○○上開證詞完全屬實，
    但依查獲證人及被告相隔之時間甚短，先查出證人購買之數量為二萬元，再查獲
    被告身上現金超過二萬元等情，足認被告空口否認犯罪，核係卸責之詞，難以採
    信。再者，依上開紀錄，及查獲之日期以觀，堪認雙方達成協議日期，應係一月
    二十九日以前之一月下旬某日，而於二十九日交貨並付訖價金，應極明確，要堪
    認定，附此載明。
(六)茲按，販賣第一級毒品海洛因係違法之重罪行為，其法定刑為死刑或無期徒刑，
    任何人如有鋌而走險必要，必非公然為之，且極為謹慎小心。又海洛因量小價昂
    ，並無公定價格，不論任何包裝，均可任意分裝增減分量，且每次買賣之價量，
    亦可能隨時依雙方間之關係深淺、資力、需求量及對行情之認知、來源是否充裕
    、查緝是否嚴緊，購買者被查獲時供述購買對象之可能性風險評估等，因而異其
    標準，並機動調整，非可一概而論，是販賣之利得除經坦承犯行或價量俱臻明確
    外，委難察得實情，但販賣者從價差或量差中牟利方式雖異，其意圖營利之非法
    販賣行為則一。茲依上所述，被告雖否認販賣犯行，且拒不供出販入價格，或以
    何種價格賣出予證人乙○○，然依證人所證，已堪認被告係以二萬元出售該包海
    洛因，自堪認有營利之意圖，要甚明確。又被告於八十六年間即因販賣安非他命
    而遭偵辦，並經本院以八十九年上更(一)字第二三八號判處五年六月在案，此有
    該案判決書在卷可憑，益見被告確有營利意圖，應堪認定。從而，本件罪證明確
    ，被告上開所辯云云，核係卸責之詞，不足採信，是其上開犯行洵堪認定，自應
    依法論科。
二、經查，被告行為後，毒品危害防制條例已於九十二年七月九日修正公布，並自九
    十三年一月九日起施行生效，販賣第一級毒品之法定刑、構成要件，於修正前、
    後均無變更，自不生新舊法較有利於被告之問題，應適用裁判時之法律即修正後
    之毒品危害防制條例論處，是核被告所為，係犯修正後毒品危害防制條例第四條
    第一項販賣第一級毒品罪。被告持有第一級毒品之低度行為，應為販賣第一級毒
    品之高度行為所吸收，不另論罪。被告所犯之罪，其法定刑為死刑、無期徒刑，
    但其僅販賣一次，販賣所得二萬元，利益不大，如逕予量處無期徒刑，依其情節
    ，尚屬情輕法重，參照大法官會議釋字第二六三號解釋之意旨，客觀上尚足以引
    起一般之同情，爰依刑法第五十九條規定，酌減其刑。又死刑減輕者為無期徒刑
    或為十五年以下十二年以上有期徒刑，無期徒刑減減輕者為七年以上有期徒刑，
    為刑法第六十四條第二項、第六十五條第二項所明定。原審經審理結果，認被告
    此部分犯罪明確，予以論科，固非無見。惟被告為警查獲之行動電話一支，並非
    供販賣海洛因所用之物，業經證人乙○○證述在卷（參見警訊卷八頁、原審卷十
    五頁背面），原審予以諭知沒收，顯有違誤。又原判決依刑法第五十九條酌減其
    刑後，量處被告有期徒刑十二年，固非無見，但被告並非累犯，依同類案例所示
    ，亦有失入之違誤。被告提起上訴，否認犯罪，核為無理由，惟原判決此部分既
    有上開可議，即屬無可維持，應由本院將原判決此部分撤銷改判。爰審酌被告之
    素行，犯罪之手段、販賣毒品之次數、犯罪後之態度等一切情狀，量處如主文第
    二項所示之刑，以示懲儆。扣案之呼叫器一支，為被告所有，且為供販賣毒品所
    用之物，應依同條例第十九條第一項規定，宣告沒收，而扣案現金二萬五千五百
    元，其中之二萬元，乃被告販賣毒品所得，亦應依同條例第十九條第一項規定，
    宣告沒收。其餘現金五千五百元，並無證據證明係被告販賣毒品所得，無從宣告
    沒收。又證人乙○○為警查獲扣得之海洛因一包，業於乙○○毒品案件中裁定沒
    收銷燬之，故不予宣告沒收銷燬。
三、公訴意旨另認：被告自八十七年六月初起，至八十八年一月二十九日之前，連續
    販賣海洛因予乙○○多次云云，固非無見。經查，證人乙○○於警訊及本院前審
    先後證稱：「我一共向丁○○購買十餘次毒品，第一次於八十七年六月初，在彰
    化縣溪州鄉大庄村旁之堤岸上，以新台幣五千元代價購買安非他命，最後一次便
    是八十八年一月二十九日十六時，在彰化縣二水鄉濁水溪堤岸上，以新台幣二萬
    元代價購買四公克海洛因」、「我從八十七年六月起向他買過十幾次，地點都在
    濁水溪沿岸堤防，買的毒品有海洛因、安非他命」等語，對於八十七年六月初起
    ，至八十八年一月二十九日之前，此段期間，其向被告購買海洛因之時間及次數
    ，並未明確證述。又依本院函調之通聯紀錄，亦難佐證證人上開多次買入毒品之
    證詞為真實，此外，復無其他證物可供參憑，尚難據此有瑕疵之證述，即認被告
    亦於此段期間內多次販賣海洛因予證人乙○○。但公訴人認此部分與前揭論罪部
    分，有連續犯之裁判上一罪關係，爰不另為被告無罪之諭知。
據上論斷，應依刑事訴訟法第三百六十九條第一項前段、第三百六十四條、第二百九
十九條第一項前段，修正後毒品危害防制條例第四條第一項、第十九條第一項，刑法
第十一條前段、第五十九條，判決如主文。
本案經檢察官甲○○到庭執行職務
中      華      民      國    九十三    年      十一      月    二十三  日
                                臺灣高等法院臺中分院刑事第二庭
                                      審判長法  官  羅  禮  政
                                            法  官  陳  欣  安
                                  法  官  蔡  聰  明
右正本證明與原本無異。
如不服本判決應於收受送達後十日內向本院提出上訴書狀，其未敘述上訴之理由者並
得於提起上訴後十日內向本院補提理由書（均須按他造當事人之人數附繕本）。
                                            書記官  郭  振  祥
中      華      民      國      九十三   年      十一     月   二十三   日
毒品危害防制條例第四條：
製造、運輸、販賣第一級毒品者，處死刑或無期徒刑；處無期徒刑者，得併科新臺幣
一千萬元以下罰金。
製造、運輸、販賣第二級毒品者，處無期徒刑或七年以上有期徒刑，得併科新臺幣七
百萬元以下罰金。
製造、運輸、販賣第三級毒品者，處五年以上有期徒刑，得併科新臺幣五百萬元以下
罰金。
製造、運輸、販賣第四級毒品者，處三年以上十年以下有期徒刑，得併科新臺幣三百
萬元以下罰金。
製造、運輸、販賣專供製造或施用毒品之器具者，處一年以上七年以下有期徒刑，得
併科新臺幣一百萬元以下罰金。
前五項之未遂犯罰之。                                                    Ｉ
